臺灣桃園地方法院刑事判決
111年度訴字第161號
公  訴  人  臺灣桃園地方檢察署檢察官 
被      告  劉兆棠


            劉興祥


上列被告因傷害案件，經檢察官提起公訴（109年度偵字第33444
號），本院判決如下：
    主  文
劉兆棠、劉興祥共同犯傷害罪，各處有期徒刑參月，如易科罰金
，均以新臺幣壹仟元折算壹日。
    事  實
劉兆棠、劉興祥與林清坤、林建瑋，雙方為鄰居關係，於民國10
9年9月1日19時許，4人在桃園市○○區○○路000巷00號即林清坤、
林建瑋住處前，因故發生爭執，劉兆棠遂與劉興祥共同基於傷害
之犯意聯絡，劉興祥將鐵鍬1支交給劉兆棠後，由劉兆棠持該鐵
鍬（起訴書誤載為鐵鏟，未扣案），劉興祥持釘耙1支（未扣案
），攻擊林清坤、林建瑋（林清坤、林建瑋涉犯傷害罪嫌部分，
業經臺灣桃園地方檢察署檢察官以109年度偵字第33444號、110
年度偵字第16038號為不起訴處分在案），劉兆棠持鐵鍬擊中林
建瑋，致林建瑋受有左手掌撕裂傷之傷害；劉興祥持釘耙擊中林
清坤，致林清坤受有右手食指遠端壓砸傷合併指甲缺損及甲床撕
裂傷、左手肘撕裂傷等傷害。
    理  由
壹、程序部分
一、按被告以外之人於審判外之言詞或書面陳述，除法律有規定
    者外，不得作為證據，刑事訴訟法第159條第1項固定有明文
    。惟被告以外之人於審判外之陳述，雖不符同法第159條之1
    至第159條之4條之規定，而經當事人於審判程序同意作為證
    據，法院審酌該言詞陳述或書面陳述作成時之情況，認為適
    當者，亦得為證據；又當事人、代理人或辯護人於法院調查
    證據時，知有第159條第1項不得為證據之情形，而未於言詞
    辯論終結前聲明異議者，視為有前項之同意，同法第159條
    之5第1項、第2項亦有明文規定。經查，就本判決所引用之
    供述證據，被告劉兆棠、劉興祥均表示同意作為證據（見本
    院111年度訴字第161號卷，下稱訴字卷，第53頁至第54頁）
    ，亦未於言詞辯論終結前聲明異議，本院審酌該等供述證據
    作成時之情況，尚難認有何違法取證或其他瑕疵，且與待證
    事實具有關連性，認為以之作為證據應屬適當，自均有證據
    能力。
二、本判決所引用之非供述證據，並無證據證明係公務員違背法
    定程序所取得，亦無顯有不可信之情況，且經本院於審理期
    日提示予檢察官、被告及辯護人辨識而為合法調查，自均得
    作為本判決之證據。
貳、實體部分
一、訊據被告劉兆棠、劉興祥固承認於上開時間出現在桃園市○○
    區○○路000巷00號即告訴人林清坤、林建瑋住處前之事實，
    惟均矢口否認有何傷害犯行，被告劉兆棠辯稱：林清坤、林
    建瑋他們全家持長棍先攻擊我，我是正當防衛云云（見訴字
    卷第174頁）；被告劉興祥辯稱：告訴人他們先攻擊我，是
    他們先動手，我不可能給他們一直打云云（見訴字卷第174
    頁）。經查： 
（一）被告2人於109年9月1日19時許，身在告訴人林清坤、林建
      瑋上址住處前乙節，業據被告等均供承在卷，並經證人即
      告訴人林清坤、林建瑋證述明確（見臺灣桃園地方檢察署
      109年度偵字第33444號卷，下稱偵卷，第33頁至第35頁、
      第37頁至第40頁、第59頁至第61頁、第63頁至第66頁、第
      156頁至第158頁；訴字卷第149頁、第156頁至第158頁）
      。是此部分事實，堪予認定。　　
（二）本院勘驗桃園市○○區○○路000巷00號附近監視器錄影影像
      【檔名：頻道5_00000000000000，AVI檔案，影片顯示時
      間：00：03：16～00：06：31】結果如下：（見訴字卷第1
      09頁至第123頁）
    ⒈【影片時間00：03：16～00：04：16；錄影畫面顯示時間20
      20/09/01 19：09：09～19：10：10】
      錄影畫面位於桃園市龍潭區中興路500巷口內，一名穿著
      深色長褲之男子（下稱A男，紅圈處）自其住處前往斜對
      面林清坤、林建瑋住處即桃園市○○區○○路000巷00號（下
      稱林清坤、林建瑋住處）門口前查看且不斷的在空中比劃
      ，後往其住處方向走去，並停留在其住處前。
    ⒉【影片時間00：04：17～00：04：56；錄影畫面顯示時間20
      20/09/01 19：10：11～19：10：50】
      一名手持木棍之男子（下稱B男，藍圈處）與另一名男子
      （下稱C男，黃圈處）於林清坤、林建瑋住處前往道路方
      向走去，B男手指向A男方向，B男與C男於道路中央談話，
      後C男於錄影畫面右側離開錄影畫面，復C男進入錄影畫面
      ，嗣C男又離開錄影畫面，A男則於錄影畫面左側離開錄影
      畫面。
    ⒊【影片時間00：04：57～00：05：26；錄影畫面顯示時間20
      20/09/01 19：10：50～19：11：20】
      C男進入錄影畫面後自錄影畫面左側方向走去，B男跌倒後
      爬起亦自錄影畫面左側方向走去，而一名穿著短袖短褲、
      手持鐵鍬之男子（下稱D男，綠圈處）自其住處往錄影畫
      面右側方向走去，B男持木棍阻擋在C男前面，B男於C男與
      D男中間，不讓C男往前靠近D男，A男自其住處往錄影畫面
      右側方向走去站在D男左側，後C男自錄影畫面右側離開錄
      影畫面，復B男亦自錄影畫面右側離開錄影畫面。
    ⒋【影片時間00：05：31～00：06：04；錄影畫面顯示時間20
      20/09/01 19：11：26～19：11：58】
      B男與C男先後於林清坤、林建瑋住處自錄影畫面左側方向
      走去，後一台機車出現，D男將手持鐵鍬交給A男後，隨即
      D男往其住處方向跑去。
    ⒌【影片時間00：06：05～00：06：31；錄影畫面顯示時間20
      20/09/01 19：11：58～19：12：25】
      A男手持鐵鍬往C男身體戳一下，C男亦往A男身體打一下，
      後C男往錄影畫面右側方向倒退，A男手持鐵鍬朝C男方向
      往空中揮舞一下，A男手持鐵鍬復往C男方向連續揮舞3下
      ，後C男朝A男身體毆打，A男與C男往錄影畫面左側方向移
      動，後一名男子阻擋A男靠近C男，並將A男往錄影畫面左
      側方向拉去；同一時間，D男手持長條狀物品自其住處往
      錄影畫面右側方向前進，D男手持長條狀物品朝B男方向揮
      舞且踹了B男一腳，後D男手持長條狀物品往B男身體揮打
      數下，B男亦手持木棍往D男身體揮打數下，復一名男子阻
      擋D男靠近B男，並將D男往錄影畫面左側方向拉去。
（三）告訴人林建瑋於本院審理時具結後證稱：A男是劉兆棠，B
      男應該是林清坤，C男是我，D男應該是劉興祥等語（見訴
      字卷第159頁）；告訴人林清坤於本院審理時具結後證稱
      ：我拿小木棍，C男是林建瑋，D男是劉興祥等語（見訴字
      卷第151頁）；被告劉興祥於準備程序時供稱：D男應該是
      我等語（見訴字卷第105頁），綜上，堪認前揭桃園市○○
      區○○路000巷00號附近監視器錄影影像中，A男為被告劉兆
      棠，B男為告訴人林清坤，C男為告訴人林建瑋，D男為被
      告劉興祥，先予敘明。由上揭勘驗結果可知，被告劉兆棠
      先前往告訴人2人住處，其後告訴人林清坤、林建瑋自住
      處出來與被告劉兆棠談話，嗣被告劉興祥持鐵鍬到場，並
      將鐵鍬交給被告劉兆棠後再行拿取長條狀物品，之後被告
      劉兆棠持鐵鍬攻擊告訴人林建瑋，被告劉興祥持長條狀物
      品攻擊告訴人林清坤。而證人即告訴人林清坤於本院審理
      時具結後證稱：當天晚上劉興祥先叫我開門，我後來出來
      開門，開門以後劉興祥說那麼吵，我回答我們家哪有吵，
      我開門出來問他說，為什麼要我出來，劉興祥說我們家那
      麼吵，吵到他每次來都是要吵架，也不是這一次而已，將
      近十次，我叫他今天敢在動手我一定告你，這時候劉兆棠
      也來了，劉興祥先拿圓鍬（即鐵鍬）要衝過來，後來拿圓
      鍬給劉兆棠，劉興祥就回去拿尖尖翻草的農具，之後林建
      瑋從一樓洗澡出來，過去問他為何老是欺負我，劉興祥衝
      過去拿尖尖的農具刺林建瑋，劉兆棠是拿圓鍬，兩人都打
      林建瑋，我本人左手被圓鍬弄到疤痕還在，右手還不能拿
      東西等語（見訴字卷第150頁至第151頁）；證人即告訴人
      林建瑋於本院審理時具結後證稱：案發當時我聽到吵架聲
      響出去看看情況，看見被告2人圍著我爸爸林清坤在大聲
      咆哮，我一開始看劉興祥手上有一支圓鍬（即鐵鍬），後
      來在劉兆棠手上，他們越吵越大聲，之後劉兆棠拿鐵鍬戳
      我的腳，劉興祥拿釘耙的東西打我，後面劉興祥有攻擊我
      爸爸林清坤，有踹林清坤一腳，其他動作我沒有看清楚等
      語（見訴字卷第157頁至第158頁、第162頁至第163頁）。
      觀諸證人即告訴人2人前開所言，雖與上揭勘驗結果容有
      部分出入，惟證人之證述證據乃其就先前親身見聞、經歷
      之事項所為陳述，是其陳述內容會因證人之記憶、認知及
      表達能力與時間經過等因素，影響其精確性，是本難期待
      證人於受訊問時，能完全供述呈現其所經歷之事實內容，
      從而，綜核證人陳述內容，判斷其證明力時，應著重於證
      人對於待證事實「主要內容」之陳述有無重大歧異，判斷
      其證詞之證明力高低，不得僅因證人證述之部分內容不確
      定，或就同一問題之回答不一致，即全盤否認證人證詞之
      真實性，本案證人2人就被告2人與其等發生衝突時，係被
      告2人先有傷害行為之主要內容均陳述一致，此節應可採
      信，惟證人2人所述與上揭勘驗結果不符之處，應以本院
      勘驗結果為準。
（四）又卷內有告訴人2人各自提出之國軍桃園總醫院附設民眾
      診療服務處109年9月1日診斷證明書共2份（見偵卷第85頁
      、第87頁）為證。觀諸上開診斷書中告訴人2人所受之傷
      害，可知告訴人2人均於案發當日即前往就醫，兼衡以本
      院上揭勘驗告訴人2人遭傷害之過程，足認告訴人林建瑋
      所受「左手掌撕裂傷」此一傷害，應係遭被告劉兆棠持鐵
      鍬毆擊所造成之傷害；而告訴人林清坤所受「右手食指遠
      端壓砸傷合併指甲缺損及甲床撕裂傷、左手肘撕裂傷」等
      傷害，應係遭被告劉興祥持釘耙毆擊所造成。基此，堪信
      告訴人2人所受之上開傷害與被告2人之攻擊行為間有相當
      因果關係。是綜合上情以觀，足認被告2人與告訴人2人於
      109年9月1日19時許，在桃園市○○區○○路000巷00號前，因
      故發生爭執，被告劉興祥將鐵鍬交給被告劉兆棠後，被告
      劉兆棠持鐵鍬，劉興祥持釘耙，攻擊告訴人2人，被告劉
      兆棠持鐵鍬擊中告訴人林建瑋，致林建瑋受有左手掌撕裂
      傷之傷害；被告劉興祥持釘耙擊中告訴人林清坤，致告訴
      人林清坤受有右手食指遠端壓砸傷合併指甲缺損及甲床撕
      裂傷、左手肘撕裂傷等傷害。
（五）至被告2人辯稱渠等係正當防衛等節，然按刑法第23條之
      正當防衛，係以對於現在不法之侵害，而出於防衛自己或
      他人權利之行為為要件。查本案被告劉兆棠係先持鐵鍬攻
      擊告訴人林建瑋身體，被告劉興祥先持釘耙揮打告訴人林
      清坤身體，已認定如前，堪認被告2人前揭傷害行為本具
      有傷害犯意存在，是被告2人前開正當防衛云云所辯，顯
      非可採。綜上所述，本案事證明確，被告2人前揭傷害犯
      行，均堪認定，應予依法論科。
二、論罪科刑：　　　
（一）核被告2人所為，均係犯刑法第277條第1項之傷害罪。　
（二）按共同正犯間，非僅就其自己實行之行為負其責任，並在
      犯意聯絡之範圍內，對於他共同正犯所實行之行為，亦應
      共同負責；又共同正犯不限於事前有協議，即僅於行為當
      時有共同犯意之聯絡者亦屬之，且表示之方法，不以明示
      通謀為必要，即相互間有默示之合致亦無不可（最高法院
      97年度台上字第2517號判決意旨參照）。被告劉興祥將鐵
      鍬交給被告劉兆棠後，被告劉兆棠即以鐵鍬毆傷告訴人林
      建瑋；被告劉興祥則持釘耙毆傷告訴人林清坤等節，業如
      上述，是被告2人就上開犯行有犯意聯絡及行為分擔，均
      應論以共同正犯。又被告2人因同一糾紛事由，在同一地
      點，對告訴人2人所為傷害犯行之各個舉動時間密接而同
      時傷害告訴人2人之身體法益，為想像競合犯，應依刑法
      第55條前段之規定，從一重依傷害罪處斷。
（三）爰審酌被告2人與告訴人2人僅因細故糾紛，不思合法途徑
      解決，即基於傷害之犯意，毆打告訴人2人，顯未能尊重
      他人身體權益，所為應予非難；且考酌渠等否認犯行、對
      案發始末之交代避重就輕以圖卸責，犯後態度難認良好，
      亦未能與告訴人2人達成和解取得恕宥，惟念及告訴人2人
      之傷勢並非甚重；又慮之被告劉兆棠、劉興祥均有妨害公
      務等前案紀錄（均不構成累犯），有臺灣高等法院被告前
      案記錄表在卷可稽，兼衡被告劉兆棠、劉興祥於警詢時分
      別自陳以工為業、無業，學歷分別為高職畢業、高職肄業
      之智識程度，經濟狀況均為貧寒（見偵卷第9頁、第21頁
      ）之生活狀況，暨其犯罪動機、目的、犯罪手段、犯罪時
      所受之刺激等一切情狀，分別量處如主文所示之刑，並均
      諭知易科罰金之折算標準，以示懲儆。
（四）沒收：　　
　　  本案被告2人對告訴人2人為傷害犯行所使用之鐵鍬、釘耙
      各1支，審酌此等物品均屬農具，為家庭務農之用，足認
      係屬於被告2人，而被告2人持之以傷害告訴人2人乙節業
      如上述，堪認上揭鐵鍬、釘耙均係供本案犯罪之用，然並
      未扣案，衡酌卷內既無證據足認此等器物係屬違禁物，而
      其價值非高，取得容易，縱予沒收，對於預防將來犯罪之
      效果亦為有限，又檢察官亦未聲請宣告沒收，足認欠缺刑
      法上之重要性，應無沒收之必要，且為免將來執行之困難
      ，乃不予宣告沒收或追徵，附此敘明。　　
據上論斷，應依刑事訴訟法第299條第1項前段，刑法第28條、第
277條第1項、第55條、第41條第1項前段，刑法施行法第1條之1
第1項、第2項前段，判決如主文。
本案經檢察官吳怡蒨提起公訴，檢察官蕭佩珊到庭執行職務。　
中　　華　　民　　國　　111 　年　　11　　月　　3 　　日
                  刑事第三庭  審判長法  官  謝順輝
                                    法  官  施育傑
                                    法  官  呂秉炎
以上正本證明與原本無異。
如不服本判決應於收受判決後20日內向本院提出上訴書狀，並應
敘述具體理由。其未敘述上訴理由者，應於上訴期間屆滿後20日
內向本院補提理由書(均須按他造當事人之人數附繕本)「切勿逕
送上級法院」。 
　　　　　　　　　　　　　　　      書記官　 蔡明燕
中　　華　　民　　國　　111 　年　　11　　月　　4 　　日
本案論罪科刑法條：   
刑法第277條第1項
中華民國刑法第277條
傷害人之身體或健康者，處5年以下有期徒刑、拘役或50萬元以
下罰金。
犯前項之罪，因而致人於死者，處無期徒刑或7年以上有期徒刑
；致重傷者，處3年以上10年以下有期徒刑。